【裁判字號】    88,簡上,252
【裁判日期】    890315
【裁判案由】    誣告
【裁判全文】
臺灣臺北地方法院刑事判決                        八十八年度簡上字第二五二號
    上  訴  人
    即  被  告  甲○○
    選任辯護人  劉鈞男
右上訴人因誣告案件，不服本院台北簡易庭八十八年度北簡字第二一九八號，中華民
國八十八年十月四日第一審判決（聲請案號：八十八年度偵字第一七三九九號），提
起上訴，本院管轄第二審之合議庭判決如左：
    主      文
原判決撤銷。
甲○○未指定犯人，而向該管公務員誣告犯罪，處罰金仟元，如易服勞役，以佰
元折算壹日，緩刑貳年。
    事      實
一、甲○○明知其所簽發，付款人為台北銀行長安分行，票載發票日分別為民國八十
    八年一月三十一日、三月三十一日、五月三十一日、七月三十一日、九月三十日
    及十一月三十日，票據號碼分別為ＣＡ0000000─九、ＣＡ000000
    0，金額均為新台幣（下同）一萬二千元之支票六紙，業經交付予萬味隆實業有
    限公司（以下稱萬味隆公司）之業務員梁富生，充當所訂購醬油貨品之價金，並
    未遺失，竟因萬味隆公司未能依約給付訂購之醬油貨品，且梁富生找尋無門，恐
    兌現支票後受有損失，即於八十八年二月十一日，以上開支票已於八十八年二月
    二日在台北市○○○路一九九巷十五號二樓遺失為由，向台北銀行長安分行申報
    掛失止付，同時填具遺失票據申報書，向台北市政府警察局誣告未指定犯人涉犯
    侵占遺失物罪嫌。嗣經不知情之蔣小萍提示其中一張票載發票日為八十八年五月
    三十一日之支票，未獲兌現，始悉上情。甲○○並於本案警訊及偵審中自白上開
    犯行。
二、業經台北市政府警察局內湖分局移送台灣台北地方法院檢察署檢察官聲請簡易判
    決處刑。
    理      由
一、右揭事實，業據被告甲○○於偵訊及偵審中供承不諱，並經證人即萬味隆公司負
    責人乙○○到庭結證無訛，及證人蔣小萍於偵查中供證屬實，復有支票、退票理
    由單、票據掛失止付通知書、遺失票據申報書、訂購契約書及支票明細附卷可稽
    。被告雖辯稱：伊不懂法律規定云云，惟按不得因不知法律而免除刑事責任，為
    刑法第十六條前段所明定，其所辯核係卸責之詞，委無足採。事證明確，被告犯
    行堪予認定。
二、核被告所為，係犯刑法第一百七十一條第一項之未指定犯人誣告罪。公訴人雖僅
    就被告對於前揭票載發票日為八十八年五月三十一日之支票申報掛失止付未指定
    犯人誣告之犯行聲請簡易判決，然查被告係同時就如事實欄所述之六紙支票申報
    掛失止付，已如前述，被告就未經公訴人聲請簡易判決之前揭五紙支票申報掛失
    止付之犯行，核與被告前揭已聲請簡易判決之犯行，有單純一罪之關係，為聲請
    簡易判決效力所及，本院自應予審究。查被告於本案警訊及偵審中自白其犯行，
    有各該筆錄可按，應依刑法第一百七十二條規定減輕其刑。原審據以論科固非無
    見，惟原審對於(一)未經公訴人聲請簡易判決之被告前揭五紙支票申報掛失止付之
    犯行；(二)被告於所誣告之案件確定前自白應予減輕其刑之事實未予審酌，認事用
    法，尚有未洽，被告上訴指摘原判決不當，固無理由，惟原判決既有上開可議之
    處，自應由本院將之撤銷改判，爰審酌被告訂購醬油係作為天主教益世幼稚園奉
    獻之用，有該幼稚園出具之證明書附卷足憑，其因一時情急失慮，致罹法禁，及
    被告之素行，所申報掛失止付支票之張數，所生危害暨犯罪後坦承態度良好等一
    切情狀，量處如主文所示之刑，並諭知易服勞役之折算標準。查被告前未曾受有
    期徒刑以上刑之宣告，有台灣高等法院檢察署刑案紀錄簡覆表一紙附卷可稽，其
    犯罪後已深知悔悟，本院認其經此教訓後，當知警惕，應無再犯之虞，因認所宣
    告之刑，以暫不執行為適當，併予宣告緩刑二年，以啟自新。
據上論斷，應依刑事訴訟法第四百五十五條之一第三項、第一項、第三百六十九條第
一項前段、第三百六十四條、第二百九十九條第一項前段，刑法第一百七十一條第一
項、第一百七十二條、第四十二條第二項、第七十四條第一款，罰金罰鍰提高標準條
例第一條前段、第二條判決如主文。
本案經檢察官盧筱筠到庭執行職務。
中      華      民      國      八十九      年     三     月    十五    日
                      臺灣臺北地方法院刑事第四庭
                            審  判  長  法    官  段  景  榕
                                        法    官  侯  水  深
                                        法    官  金  學  坪
右正本證明與原本無異。
如不服本判決，應於判決送達後十日內，向本院提出上訴狀。
                                        書 記 官  孫  捷  音
中      華      民      國      八十九      年     三     月    十六    日


司法院資訊處製作；財團法人民間司法改革基金會備份。
